【裁判字號】    97,上訴,559
【裁判日期】    970530
【裁判案由】    違反臺灣地區與大陸地區人民關係條例等
【裁判全文】
臺灣高等法院高雄分院刑事判決         97年度上訴字第559號
上  訴  人  臺灣高雄地方法院檢察署檢察官
被      告  甲○○
            乙○○
上列上訴人因被告違反臺灣地區與大陸地區人民關係條例等案件
，不服臺灣高雄地方法院96年度訴字第4887號中華民國97年1 月
31日第一審判決（起訴案號：臺灣高雄地方法院檢察署96年度偵
字第8161號），提起上訴，本院判決如下：
    主  文
上訴駁回。
    理  由
一、公訴意旨以：被告甲○○與被告乙○○均明知大陸地區人民
    非經主管機關許可，不得進入臺灣地區，詎被告乙○○則向
    被告甲○○告稱如前往大陸地區與當地女子辦理假結婚，機
    票及在大陸地區食宿等費用由被告乙○○支付，並俟大陸地
    區女子來台後，被告甲○○可領取新臺幣（下同）2 萬元之
    報酬等語，被告甲○○應允後，2 人遂共同基於使大陸地區
    人民非法進入臺灣地區之犯意，由被告乙○○陪同被告甲○
    ○前往大陸地區，與大陸女子王欽（通緝中）於民國91年12
    月31日至大陸地區福建省福州市公證處辦理公證結婚登記手
    續，並取得福建省福州市公證處核發之結婚公證書。被告甲
    ○○與被告乙○○返台後，於92年1 月28日，推由被告甲○
    ○持上開結婚公證書，填具大陸地區人民進入臺灣地區保證
    書（下稱保證書），於92年1 月24日，持上揭結婚公證書向
    財團法人海峽交流基金會南區服務處申請該結婚公證書之驗
    證，經海基會於同日核發證明書，並向內政部警政署入出境
    管理局﹙下稱境管局﹚以配偶來台探親為由，申請准許王欽
    入境臺灣，並共同基於使公務員登載不實之犯意，同時向戶
    政事務所申請被告甲○○與王欽之結婚登記，使不知情之戶
    政事務所承辦人員為不實之登載，足生損害於戶政機關對於
    戶政之管理。王欽則於92年4 月14日持該入出境許可證，以
    團聚名義自高雄國際航空站入關，而非法入境臺灣地區。嗣
    王欽於92年10月13日出境後，被告甲○○復於93年1 月15日
    ，填具保證書，向境管局以配偶來台團聚為由，再次申請准
    許王欽入境臺灣，王欽始得復於93年4 月14日持該入出境許
    可證，自高雄國際航空站入關而非法進入臺灣地區。因認被
    告2 人共同涉犯臺灣地區與大陸地區人民關係條例第79條第
    1 項之使大陸地區人民非法進入臺灣地區罪嫌及刑法第214
    條使公務員登載不實罪嫌。
二、公訴意旨認被告2 人涉犯使公務員登載不實及使大陸地區人
    民非法進入臺灣地區罪嫌，係以被告甲○○於警詢及偵查中
    之陳述、被告乙○○之陳述、證人蕭宋春蘭、蕭喜娣、鍾桂
    香之證述、王欽入出境資料、大陸地區人民進入臺灣地區保
    證書、大陸地區人民居留證、財團法人海峽交流基金會證明
    書、福建省福州市公證處結婚公證書、結婚登記書申請書等
    ，資為論據。
三、訊據被告2 人均否認有使公務員登載不實及使大陸地區人民
    非法進入臺灣地區犯行，均辯稱被告甲○○與大陸地區女子
    王欽係真結婚等語。
四、證據能力之說明：
    (一)戶籍謄本、王欽入出境紀錄均係公務員職務上製作之紀錄
      文書，而公務員職務上製作之紀錄文書係依職權所為，與
      其責任、信譽攸關，若有錯誤、虛偽，公務員可能因此擔
      負刑事及行政責任，且該等文書經常處於可能受公開檢查
      之狀態，其正確性及真實之保障極高，具有一定程度之不
      可代替性，復無顯不可信之情況，依刑事訴訟法第159 條
      之4 規定，上開文書應具有證據能力。
    (二)證人即員警謝慶豐、蕭宋春蘭、蕭喜娣、鍾桂香、王欽於
      偵查中具結後所為證述，雖性質上亦屬審判外之陳述，惟
      實務運作時，偵查中檢察官向被告以外之人所取得之陳述
      ，原則上均能遵守法律規定，不致違法取供，其可信性極
      高，為兼顧理論與實務，乃於修正刑事訴訟法時，增列第
      159 條之1 第2 項，明定被告以外之人於偵查中向檢察官
      所為陳述，除顯有不可信之情況者外，得為證據。經查，
      上開證人於偵查中之證述並無任何佐證可認有顯不可信之
      情形，再證人蕭宋春蘭、蕭喜娣亦已於法院審理中經檢察
      官及被告實施交互詰問，而檢察官及被告就證人謝慶豐、
      鍾桂香、王欽在偵查中具結後所為證言，在法院審理中亦
      未聲請傳喚實施交互詰問。從而，上開證人在檢察官偵訊
      時具結後所為陳述自得作為證據。
五、經查：
    (一)被告甲○○經由被告乙○○介紹，於91年12月31日在大陸
      福建省福州市公證處與大陸地區女子王欽辦理公證結婚登
      記，而後於92年1 月24日，被告甲○○至高雄縣美濃鎮戶
      政事務所辦理結婚登記，再向入出境管理局申請准許王欽
      來台，王欽乃於92年4 月14日入境台灣地區，其後於92年
      10 月13 日出境，被告甲○○復於93年2 月2 日向入出境
      管理局申請准許王欽來台，使王欽於93年4 月14日入境臺
      灣地區等事實，有大陸地區人民進入臺灣地區保證書、戶
      籍謄本、結婚登記申請書、王欽入出境紀錄附卷可稽（見
      警卷第7 、11～12頁、偵卷第42頁），又被告2 人亦陳述
      上情在卷，核與上開各證據相符，被告2 人此部分自白即
      堪信為真正。
    (二)被告甲○○於警詢固陳述其為賺取報酬，乃經由被告乙○
      ○介紹與王欽假結婚，再使王欽入境臺灣地區等語（見警
      卷第1 ～3 頁），且證人即員警謝慶豐於偵查中亦結證稱
      王欽被查報為行方不明人口，被告甲○○原不承認假結婚
      ，但經過其查訪得知附近鄰居均未見過王欽後，其要被告
      甲○○想清楚，被告甲○○即承認假結婚等語（見偵卷第
      19 ～20 頁）。然被告甲○○嗣於偵查、原審及本院審理
      中，均已改稱其與王欽係真結婚等語，且被告甲○○於原
      審復陳述其原向警表示王欽是離家出走，但警察不相信，
      其因想早離開，乃承認假結婚等語 (見原審卷第94頁），
      而被告乙○○則始終否認有介紹被告甲○○與王欽假結婚
      ，再使王欽入境臺灣地區之情，是被告甲○○於警詢之自
      白是否與事實相符，即仍應調查其他證據佐證。至證人即
      員警謝慶豐之上開證述，僅足以證明被告甲○○於警詢假
      結婚之自白係出於自由陳述，尚不足以證明被告甲○○假
      結婚一節。
    (三)又證人蕭宋春蘭、蕭喜娣、鍾桂香於偵查中均結證稱過未
      聽聞被告甲○○與大陸女子結婚，亦未看過王欽等語（見
      偵卷第37～38頁），另證人鍾桂香、蕭宋春蘭亦於原審審
      理中均結證稱被告甲○○係一人獨居等語（見原審卷第79
      、80頁）。然觀諸證人蕭宋春蘭於偵查及原審結證稱其與
      被告甲○○鄰居30多年，但被告甲○○很少在家，故很少
      看到被告甲○○，亦未經常交談往來，僅聽到被告甲○○
      出入車子聲音，沒看到人等語（見偵卷第37頁、原審卷第
      78頁），證人鍾桂香於偵查中結證稱其與被告甲○○係隔
      壁鄰居，但其白天上班，被告甲○○務農，彼此很少遇到
      等語 (見偵卷第37頁），證人蕭喜娣於偵查及原審結證稱
      被告甲○○進出會經過其住處，但被告甲○○經過時不會
      打招呼，其也不曾去被告甲○○住家附近，彼此不熟，不
      知被告甲○○平日有無在家等語（見偵卷第38頁、原審卷
      第80頁）。足見證人蕭宋春蘭、蕭喜娣、鍾桂香與被告甲
      ○○雖均為鄰居，但平日甚少見面及往來，則被告甲○○
      不曾向其等提及與大陸地區女子結婚之事及宴客，並無違
      常情，而證人蕭宋春蘭、蕭喜娣、鍾桂香未曾見過王欽，
      原因不一而足，復不能因此即推論被告甲○○與王欽係假
      結婚。
    (四)另證人王欽於偵查中先後結證稱其與被告甲○○係真結婚
      ，共同生活近1 年，由被告甲○○供給生活費，其後因被
      告甲○○經濟不佳，其認為受騙及2 人個性不合，其乃自
      行離開流浪等語（見偵緝卷第7 、13頁），參以證人王欽
      係於97年2 月28日在桃園中正機場，欲搭機返回大陸地區
      而遭緝獲，且王欽2 次在臺灣地區期間，均未查獲王欽有
      從事任何合法或非法經濟活動，此與一般大陸地區女子非
      法進入臺灣地區係為賺取金錢，顯然有別，證人王欽證述
      其與被告甲○○係真結婚，尚非不可採。又證人李進華於
      原審結證稱因其妻亦為大陸地區女子，被告甲○○曾2 次
      帶王欽至其住處，且曾有3 次在路上偶遇被告甲○○與王
      欽等語（見原審卷第83頁），證人劉雲來於原審結證稱被
      告甲○○與王欽剛結婚時，其到被告甲○○住處有見到王
      欽等語（見原審卷第87頁），證人張英宏於原審結證稱其
      於92年間曾借住被告甲○○住處約1 個月，有聽被告甲○
      ○提及要與大陸地區女子結婚，住約20日前後，被告甲○
      ○就帶王欽回家同住等語（見原審卷第91～92頁）。是被
      告甲○○於警詢假結婚之自白，是否與事實相符，即非無
      疑。
    此外，復查無其他積極證據足資證明被告乙○○介紹被告甲
    ○○與大陸地區女子王欽假結婚後辦理結婚登記，再使大陸
    地區女子王欽非法進入臺灣地區犯行，被告2 人使公務員登
    載不實及使大陸地區人民非法進入臺灣地區之犯罪即均屬不
    能證明。
六、原審因而為被告2 人無罪之諭知，核無違誤，檢察官上訴意
    旨，指摘原判決不當，為無理由，應予駁回。
據上論斷，應依刑事訴訟法第368 條，判決如主文。
本案經檢察官林敏惠到庭執行職務。
中    華    民    國    97    年    5     月    30    日
                  刑事第八庭    審判長法  官  李炫德
                                      法  官  陳志銘
                                      法  官  郭玫利
以上正本證明與原本無異。
如不服本判決應於收受本判決後10日內向本院提出上訴書狀，其
未敘述上訴理由者，並得於提起上訴後10日內向本院補提理由書
狀（均須按他造當事人之人數附繕本）「切勿逕送上級法院」。
中    華    民    國    97    年    5     月    30    日
                                      書記官  楊茱宜


司法院資訊處製作；財團法人民間司法改革基金會備份。
